最高法院刑事判決　　　　　　　一○○年度台非字第一三一號
上　訴　人　最高法院檢察署檢察總長
被　　　告　林建名
上列上訴人因被告違反毒品危害防制條例案件，對於台灣南投地
方法院中華民國九十九年十一月十五日第一審確定判決（九十九
年度訴字第五九七號，起訴案號：台灣南投地方法院檢察署九十
九年度毒偵字第八二四號），認為違背法令，提起非常上訴，本
院判決如下：
    主  文
原判決撤銷。
林建名施用第一級毒品，處有期徒刑柒月。扣案之注射針筒壹支
沒收；又施用第二級毒品，處有期徒刑肆月。應執行有期徒刑拾
月。扣案之注射針筒壹支沒收。
    理  由
非常上訴理由稱：「按判決不適用法則或適用不當者，為違背法
令，刑事訴訟法第三百七十八條定有明文。而依刑法第四十七條
第一項之規定，以曾受徒刑之執行完畢，或一部之執行而赦免後
，五年以內故意再犯有期徒刑以上之罪者，始為累犯。本件台灣
南投地方法院九十九年度訴字第五九七號判決以被告林建名前於
民國（下同）九十八年間因施用毒品案件，經台灣苗栗地方法院
裁定送觀察、勒戒後，認有繼續施用毒品之傾向，再經同法院裁
定送強制戒治一年，於九十八年十二月十五日停止處分出監，於
九十九年三月十六日戒治期滿，並經台灣苗栗地方法院檢察署以
九十八年度戒毒偵字第五七號為不起訴處分確定。另九十一年間
因偽造文書、竊盜、強盜、搶奪、違反槍砲彈藥刀械管制條例等
案件，分別經台灣台中地方法院以九十二年度少訴字第一號判決
判處有期徒刑七月、十月、四年、一年、二年六月，並定應執行
有期徒刑八年確定，嗣偽造文書、竊盜、搶奪等罪應減刑後，再
與不得減刑之強盜、違反槍砲彈藥刀械管制條例案件定應執行有
期徒刑七年確定，於九十七年六月二十六日假釋出監，並於九十
九年四月十二日縮刑期滿執行完畢。詎仍不知悔改，於前開強制
戒治執行完畢釋放後之五年內，復基於施用第二級毒品之犯意，
於九十九年八月十三、十四日某時許，在南投縣草屯鎮○○路二
三八號住處，以將甲基安非他命置於玻璃球燒烤起煙後吸食其煙
霧之方式，施用第二級毒品甲基安非他命一次；另基於施用第一
級毒品之犯意，於同年八月十六日八時許，在前開住處，以針筒
注射之方式，施用第一級毒品海洛因一次。因認被告施用第一級
毒品，累犯，處有期徒刑八月。扣案之注射針筒壹支沒收。又施
用第二級毒品，累犯，處有期徒刑五月。應執行有期徒刑一年。
惟查：被告假釋期滿日期原為九十八年十二月二十二日，假釋出
監後旋執行易服勞役一百十一日（九十七年六月二十六日至九十
七年十月十四日），原假釋期滿日期順延至九十九年四月十二日
，前揭易服勞役於九十七年十月十五日出監後，交付保護管束，
保護管束中於九十八年二月五日至九十八年十二月十五日執行觀
察勒戒及強制戒治處分，依刑法第七十九條第二項規定：『假釋
中依法拘束人身自由期間，不算入假釋期內。』故保護管束期間
應順延至一○○年二月十九日，此有法務部矯正署台中監獄一○
○年三月八日中監教字第一○○六一○○三五三號函、被告前案
查詢等資料附卷可查。而本件犯罪日期九十九年八月十三至十四
日某時、九十九年八月十六日八時許，為假釋中再犯。台灣南投
地方法院前開判決，以假釋案於九十九年四月十二日執行完畢為
由，依刑法第四十七條規定將其判決為累犯，適用法則不當，係
違背法令。案經確定，且不利於被告，爰依刑事訴訟法第四百四
十一條、第四百四十三條提起非常上訴，以資糾正。」等語。本
院按判決不適用法則或適用不當者，為違背法令，刑事訴訟法第
三百七十八條定有明文。又依刑法第四十七條之規定，累犯之成
立，必須曾受徒刑之執行完畢，或一部之執行而赦免後，五年以
內故意再犯有期徒刑以上之罪者，始足當之。而假釋中另受刑之
執行、羈押或其他依法拘束人身自由之期間，不算入假釋期內，
亦為刑法第七十九條第二項前段所明定。本件台灣南投地方法院
九十九年度訴字第五九七號判決以被告前於九十八年間因施用毒
品案件，經台灣苗栗地方法院裁定送觀察、勒戒後，認有繼續施
用毒品之傾向，再經同法院裁定送強制戒治一年，於九十八年十
二月十五日停止處分出監，於九十九年三月十六日戒治期滿，並
經台灣苗栗地方法院檢察署以九十八年度戒毒偵字第五七號為不
起訴處分確定。另於九十一年間因偽造文書、竊盜、強盜、搶奪
、違反槍砲彈藥刀械管制條例等案件，分別經台灣台中地方法院
以九十二年度少訴字第一號判決判處有期徒刑七月、十月、四年
、一年、二年六月，併科罰金新台幣（下同）十萬元，並定其應
執行之刑為有期徒刑八年，併科罰金十萬元確定，嗣偽造文書、
竊盜、搶奪等罪經減刑後，再與不得減刑之強盜、違反槍砲彈藥
刀械管制條例案件定其應執行之刑為有期徒刑七年，併科罰金十
萬元確定，於九十七年六月二十六日假釋出監，並於九十九年四
月十二日縮刑期滿執行完畢。詎仍不知悔改，於前開強制戒治執
行完畢釋放後之五年內，復於九十九年八月十三、十四日某時許
，在南投縣草屯鎮○○路二三八號住處，施用第二級毒品甲基安
非他命一次；另於同年八月十六日八時許，在前開住處，施用第
一級毒品海洛因一次。因而論處被告施用第一級毒品，累犯，處
有期徒刑八月。扣案之注射針筒壹支沒收；又施用第二級毒品，
累犯，處有期徒刑五月。應執行有期徒刑一年。惟查被告假釋期
滿日期原為九十八年十二月二十二日，假釋出監後旋執行罰金易
服勞役一百十一日 (九十七年六月二十六日至九十七年十月十四
日），原假釋期滿日期順延至九十九年四月十二日，前揭罰金易
服勞役於九十七年十月十五日出監後，交付保護管束，保護管束
中於九十八年二月五日至九十八年十二月十五日執行觀察勒戒及
強制戒治處分，故保護管束期間應順延至一○○年二月十九日，
此有法務部矯正署台中監獄一○○年三月八日中監教字第一○○
六一○○三五三號函、台灣南投地方法院少年法庭保護管束執行
書、被告前案查詢資料在卷可按。揆諸上開說明，原判決所認被
告於九十九年八月十三至十四日某時、九十九年八月十六日八時
許施用第二、一級毒品時，其先前因偽造文書、竊盜、搶奪、強
盜、違反槍砲彈藥刀械管制條例等罪所處之刑，不能認為已經執
行完畢，自無累犯規定之適用。原審未察，誤認前案已執行完畢
，遽以累犯論科，即有適用法則不當之違背法令。案經確定，且
於被告不利，非常上訴意旨執以指摘，洵有理由，爰將原判決撤
銷，另行判決如主文第二項所示，以資救濟。
據上論結，應依刑事訴訟法第四百四十七條第一項第一款，毒品
危害防制條例第十條第一項、第二項，刑法第十一條、第五十一
條第五款、第三十八條第一項第二款，判決如主文。
中    華    民    國  一○○  年    五    月   十九   日
                      最高法院刑事第八庭
                          審判長法官  花  滿  堂  
                                法官  黃  正  興  
                                法官  洪  昌  宏  
                                法官  徐  昌  錦  
                                法官  王  聰  明  
本件正本證明與原本無異
                                      書  記  官  
中    華    民    國  一○○  年    五    月   二十   日
                                                     M
附錄論罪科刑法條
毒品危害防制條例第十條
施用第一級毒品者，處六月以上五年以下有期徒刑。
施用第二級毒品者，處三年以下有期徒刑。